【裁判字號】    89,上易,1899
【裁判日期】    890612
【裁判案由】    詐欺等
【裁判全文】
臺灣高等法院臺中分院刑事判決                  八十九年度上易字第一八九九號
    上  訴  人  臺灣苗栗地方法院檢察署檢察官
    被      告  丙○○
                丁○○
    共      同
    選任辯護人  張志新
右上訴人因被告等違法商標法等案件，不服臺灣苗栗地方法院八十八年度易字第一一
五二號中華民國八十九年六月十二日第一審判決（起訴案號：臺灣苗栗地方法院檢察
署八十八年度偵字第四八九二號、第五００八號），提起上訴，本院判決如左：
      主  文
原判決撤銷。
丙○○、丁○○共同連續行使偽造私文書，足以生損害於他人，丙○○處有期徒刑陸
月；丁○○處有期徒刑肆月，緩刑貳年；扣案之ＮＧＫ火星塞貳萬壹仟個、ＮＧＫ火
星塞包裝紙盒捌箱、ＴＯＹＯＴＡ火星塞貳仟零拾個、ＴＯＹＯＴＡ火星塞包裝紙盒
貳箱、帳單參本、價格表拾柒張、火星塞樣板貳件，均沒收。
      事  實
一、丙○○與丁○○係父女關係，二人明知「ＮＧＫ」、「ＴＯＹＯＴＡ」之商標圖
    樣業經日本特殊陶業股份有限公司、豐田自動車工業股份有限公司，分別向經濟
    部中央標準局申請核准註冊，取得商標專用權，使用於各火星塞上，竟未經上開
    二公司之授權使用，竟共同意圖欺騙他人，並基於概括犯意，自民國（下同）八
    十七年中開始，由丙○○向位於台中地區之多家不詳汽車修理廠收集已經使用過
    之報廢火星塞，攜回其在苗栗縣三義鄉鯉魚潭村聖王崎下二十六之一號住處所設
    之工廠，由丙○○與丁○○父女將所收集之火星塞先以肥皂水清洗後再電鍍加工
    ，然後裝入由丙○○託由印刷廠印製標示有「ＮＧＫ」、「ＴＯＹＯＴＡ」等著
    名火星塞商標圖樣及上開製造廠商名稱、地址之包裝盒內，偽裝係ＮＧＫ公司、
    ＴＯＹＯＴＡ公司製造之火星塞新品，再以每個新台幣（下同）五元至十元不等
    之低廉價格販賣予知係再生品之不特定汽車修理廠，而足以生損害於上述廠商之
    權益。嗣於八十八年九月十六日十六時許，在苗栗縣三義鄉鯉魚潭村聖王崎下二
    十六之一號為警查獲，並扣得價格表十七張、帳冊三本、火星塞樣板二件、ＮＧ
    Ｋ火星塞二萬一千個及包裝盒八箱、ＴＯＹＯＴＡ牌火星塞二千一十個及包裝盒
    二箱等物。
二、案經ＮＧＫ商標專用權人台灣火星塞工業股份有限公司訴由台中縣警察局大甲分
    局報告台灣苗栗地方法院檢察署檢察官偵查起訴。
      理  由
一、訊據被告丙○○、丁○○對於右揭收集用過之報廢火星塞，再加工清洗電渡後廉
    價販賣之事實，均供認不諱。惟二人皆矢口否認有何違反商標法、行使偽造私文
    書之犯行，丙○○辯稱：伊有將火星塞加工清洗電渡，但賣出去後都被退回，伊
    只是在研究再生品可否利用，不是在營業，包裝盒是別人送的，舊的火星塞是在
    台中地區的汽車修理廠收回來的云云；丁○○辯稱：伊平時都在佛堂當義工，案
    發前因身體不適返家療養，才臨時幫忙清洗回收之火星塞，並未與伊父共同實施
    犯罪云云。
二、惟查，被告等前揭犯罪事實，業經告訴代理人曾鈐龍、證人即和泰汽車股份有限
    公司職員乙○○指訴甚詳，且被告確有將加工清洗電渡後之火星塞裝入印有「Ｎ
    ＧＫ」、「ＴＯＹＯＴＡ」商標圖樣及製造廠商名稱、地址之包裝盒內販賣之事
    實，復為被告二人於原審所自承，並有如事實欄所示之扣案物品及證物保管單、
    查獲時之照片四十四張附卷可資佐證，而上開包裝盒確有標示「ＮＧＫ」、「Ｔ
    ＯＹＯＴＡ」商標圖樣及製造廠商之名稱、地址，亦經本院當庭勘驗無訛。該扣
    案之火星塞包裝紙盒多達捌箱及貳箱，且據被告丁○○於警訊時供明係其父即被
    告丙○○請印刷廠所印製（見偵四八九二卷第五頁），顯係由丙○○託由印刷廠
    印製無誤。被告二人確有如事實欄所載犯行，事證明灼，被告等所辯各節，顯係
    卸責之飾詞，不足採信，其犯行均堪以認定。
三、核被告丙○○、丁○○二人其未經日本特殊陶業股份有限公司、豐田自動車工業
    股份有限公司之授權，擅自印製標示「ＮＧＫ」、「ＴＯＹＯＴＡ」商標圖樣及
    製造廠商名稱、地址之包裝盒，再將加工清洗電渡後之ＮＧＫ火星塞、ＴＯＹＯ
    ＴＡ火星塞回收品裝入販賣，雖其所販賣之對象為知係再生品之不特定汽車修理
    廠，不構成刑法詐欺罪（理由容後詳述），但其所為顯已侵害上開二公司之商標
    專用權，而犯商標法第六十二條第一款之罪（最高法院八十年二月二十三日八十
    年度第一次刑事庭會議決議參照）；又上述包裝盒其標示商標圖樣及製造廠商之
    名稱、地址，足以表示該產品經商標專用權人保證其品質或授權生產之一定用意
    證明，自屬刑法第二百二十條所稱之準文書，被告擅自印製偽造使用，另犯刑法
    第二百十六條、第二百十條之行使偽造準私文書罪；至於被告意圖欺騙他人，於
    類似商品，使用相同於他人註冊商標之圖樣，進而販賣，其低度之販賣行為應為
    高度之使用行為所吸收，不另論同法第六十三條之販賣罪；其偽造準私文書之低
    度行為亦為行使之高度行為所吸收，不另論以偽造之罪。被告丙○○、丁○○二
    人間，有犯意聯絡及行為分擔，均為共同正犯。被告等所犯上述二罪，有方法結
    果之牽連關係，應從一重論以行使偽造準私文書一罪。又先後多次犯行，時間緊
    接，犯罪構成要件相同，顯係基於概括犯意反覆為之，亦應依連續犯之規定，以
    一罪論並加重其刑。而前述行使偽造準私文書罪部份，雖未據檢察官起訴，然該
    部份犯行，因與已起訴之違反商標法犯行，有裁判上一罪之牽連關係，仍為起訴
    效力所及，自應併予審究。
四、原審判處被告罪刑，雖非無見，然查：原審判決對於被告等所為犯行，未論以行
    使偽造準私文書之罪，即有未合。檢察官依告訴人請求，上訴指摘原審判決不當
    ，非無理由，原審判決既有上開可議之處，自應由本院予以撤銷改判。茲審酌被
    告之品行、犯罪之動機、犯罪之情節、犯罪所生之損害、犯罪後之態度等一切情
    狀，爰分別判處如主文第二項所示之刑。扣案之ＮＧＫ火星塞二萬一千個、ＮＧ
    Ｋ火星塞包裝紙盒八箱、ＴＯＹＯＴＡ火星塞二千零十個、ＴＯＹＯＴＡ火星塞
    包裝紙盒二箱，均係被告犯商標法第六十二條第一款之罪所製造販賣之商品，應
    依同法第六十四條之規定，諭知宣告沒收。帳單三本、價格表拾七張、火星塞樣
    板二件，係被告所有供犯罪所用之物，應依刑法第三十八條第一項第二款，併予
    宣告沒收。又被告丁○○參與犯罪之程度較輕，其未曾受有期徒刑以上刑之宣告
    ，此有卷附之刑案資料查註紀錄表可證，因其犯罪情節輕微，本院認為經此起訴
    審判，並為科刑之判決，應已知所警惕，而無再犯之虞，其所宣告之刑以暫不執
    行為適當，乃併予宣告緩刑貳年，以資惕勵。
五、至公訴人又以被告二人，係以用過之火星塞再生品冒充新品，再以每個五元至十
    元不等之價格販賣予不特定之汽車修理廠，使買受之汽車修理廠誤認該火星塞可
    以使用致陷於錯誤而給付貨款，因認被告二人另涉有刑法第三百三十九條第一項
    之詐欺罪嫌云云。此訊據被告丙○○、丁○○堅決否認有何詐欺汽車修理廠之犯
    行，經查，被告二人係以五至十元不等之低廉價格販予專業使用火星塞之汽車修
    理廠，揆之經驗法則該等汽車修理廠實無陷於錯誤之可能，況本件經原審傳訊購
    買之廠商，均具結證稱：伊等買受時知其為舊品等語，則購買人即無陷於錯誤而
    給付貨款之情事，既係知情而買受，應認被告丙○○、丁○○二人被訴犯詐欺罪
    部份，不能證明其犯罪，惟公訴人認與前開違反商標法犯行有裁判上一罪關係，
    爰不另為被告等無罪之諭知，併予敘明。
六、據上論斷，應依刑事訴訟法第三百六十九條第一項前段、第三百六十四條、第二
    百九十九條第一項前段，商標法第六十二條第一款、第六十四條、刑法第十一條
    前段、第二十八條、第二百十六條、第二百十條、第二百二十條、第五十六條、
    第七十四條第一款、第三十八條第一項第二款，罰金罰鍰提高標準條例第一條前
    段，判決如主文。
七、本案經檢察官甲○○到庭執行職務。
中      華      民      國    八十九     年      九       月     十三   日
                                  臺灣高等法院臺中分院刑事第八庭
                                        審判長法  官  羅  得  村
                                              法  官  劉  榮  服
                                              法  官  古  金  男
右正本證明與原本無異。
如不服本判決應於收受送達後十日內向本院提出上訴書狀，其未述上訴之理由者並
得於提起上訴後十日內向本院補提理由書（均須按他造當事人之人數附繕本）。
                                              書記官  林  世  傑
中      華      民      國    八十九     年      九       月     十六   日
附錄本案論罪科刑法條全文：
商標法第六十二條第一項第一款
  意圖欺騙他人，有左列情事之一者，處三年以下有期徒刑、拘役或科或併科新臺幣
  二十萬元以下罰金。
  一、於同一商品或類似商品，使用相同或近似於他人註冊商標之圖樣者。
商標法第六十四條
  犯前二條之罪所製造、販賣、陳列、輸出或輸入之商品，不問屬於犯人與否，沒收
  之。
刑法第二百十條
刑法第二百十六條
刑法第二百二十條
                                                                        Ｉ


司法院資訊處製作；財團法人民間司法改革基金會備份。
